【裁判字號】    98,上易,750
【裁判日期】    981002
【裁判案由】    違反性騷擾防治法
【裁判全文】
臺灣高等法院高雄分院刑事判決         98年度上易字第750號
上  訴  人
即  被  告  甲○○
上列上訴人因違反性騷擾防治法案件，不服臺灣高雄地方法院98
年度易字第139 號中華民國98年8 月21日第一審判決（起訴案號
：臺灣高雄地方法院檢察署97年度偵字第23587 號），提起上訴
，本院判決如下：
    主  文
上訴駁回。
    理  由
一、按「不服地方法院之第一審判決而上訴者，應向管轄第二審
    之高等法院為之。上訴書狀應敘述具體理由。上訴書狀未敘
    述上訴理由者，應於上訴期間屆滿後20日內補提理由書於原
    審法院。逾期未補提者，原審法院應定期間先命補正」、「
    第二審法院認為上訴書狀未敘述理由或上訴有第362 條前段
    之情形，應以判決駁回之。但其情形可以補正而未經原審法
    院命其補正者，審判長應定期間先命補正」，民國96年7 月
    4 日修正公布、同年月6 日施行之刑事訴訟法第361 條、第
    367 條分別定有明文。職是，不服地方法院之第一審判決而
    上訴者，其上訴書狀應敘述具體理由，至於上訴理由是否具
    體，係屬第二審法院審查範圍，則不在命補正之列，此參照
    上開條文之修正理由自明。
二、再所稱具體理由，係指須就不服之判決為具體之指摘而言，
    如僅泛稱原判決認事用法不當或採證違法、判決不公等，均
    非具體理由（法院辦理刑事訴訟案件應行注意事項第162 點
    參照）。復按「所謂具體理由，必係依據卷內既有訴訟資料
    或提出新事證，指摘或表明第一審判決有何採證認事、用法
    或量刑等足以影響判決本旨之不當或違法，而構成應予撤銷
    之具體事由，始克當之（例如：依憑證據法則具體指出所採
    證據何以不具證據能力，或依憑卷證資料，明確指出所為證
    據證明力之判斷如何違背經驗、論理法則）；倘僅泛言原判
    決認定事實錯誤、違背法令、量刑失之過重或輕縱，而未依
    上揭意旨指出具體事由，或形式上雖已指出具體事由，然該
    事由縱使屬實，亦不足以認為原判決有何不當或違法者（例
    如：對不具有調查必要性之證據，法院未依聲請調查亦未說
    明理由，或援用證據不當，但除去該證據仍應為同一事實之
    認定），皆難謂係具體理由，俾與第二審上訴制度旨在請求
    第二審法院撤銷、變更第一審不當或違法之判決，以實現個
    案救濟之立法目的相契合，並節制濫行上訴」（最高法院97
    年度台上字第892 號判決意旨參照）。是如上訴理由書狀並
    未依據卷內訴訟資料，具體指摘原判決認事用法有何違法或
    不當之情形，即屬上訴未敘述具體理由。又上訴書狀未敘述
    具體理由者，其上訴即屬於刑事訴訟法第362 條前段所定「
    上訴不合法律上之程式」之情形，第二審法院自應依同法第
    367 條之規定，以判決駁回之。
三、本案上訴人即被告甲○○（下稱被告）不服原審判決提起上
    訴，其上訴書所載理由略謂：
（一）被害人甲女於原審作證時稱: 並沒有因在網路上受網友批
      評因此向版主要求封閉他人之文章等語，但其所言不實，
      因甲女自己曾在網路上大肆宣揚本案經過，而受到網友之
      批評，網友都質疑甲女指訴並不合理，故甲女覺得沒面子
      才要求版主刪文，況且以一個年輕女子而言，如果被撫摸
      大腿等部位，應感覺不適而不會在網路上宣揚自己受辱經
      過，而甲女卻在網路上大鳴大放，一直講「檢察官通知我
      出庭」、「已經出庭，法院說要判他刑了」等語，顯見甲
      女喜歡加油添醋、誇大說謊，連檢察官的話都可以扭曲，
      證明先前甲女指證被告對其動手動腳之言語係誇大不實，
      甲女因受網友質疑，騎虎難下，故提告來扳回顏面。
（二）被告如果係有意碰觸告訴人，則可以用靈活度高的右手，
      但甲女卻是聲稱被碰到左大腿，顯然被告是停車時左手放
      下休息，並非刻意碰觸，原審判決認定事實有誤，請求撤
      銷原審判決，改為被告無罪之諭知等語。
四、經查：
（一）原判決綜合各種相關證據，以告訴人甲女分別於警詢、偵
      訊及法院審理中證稱：伊與PTT 網站上代號pova之人為網
      友，p ova 自稱為女性，被告遂自97年2 月14日起開始在
      PTT 網站上與伊交談，嗣被告於97年2 月18日來電自稱為
      pova之同學，並表示：我和媽媽到高雄來辦事，詢問伊可
      否出來走走，伊就答應邀約，並騎乘伊所有之重型機車至
      約定地點見面，因伊不習慣騎機車載人，被告就表示要騎
      機車載伊，伊與被告前往高雄夢時代的路途中，只要停紅
      燈，被告就用手伸進伊穿的牛仔裙內亂摸伊左大腿外側，
      伊不斷用手撥開並擋住自己的腳，被告仍我行我素亂摸，
      伊都有制止被告，伊當時穿的雖是牛仔裙，但有彈性，被
      告只要將手往上移還是伸的進去，一旦被告將手伸進去，
      裙子就會有一點往上撩，到達夢時代，被告以手搭伊的肩
      膀，伊一抗議，被告就要改牽伊的手，伊特地去買飲料心
      想拿著飲料，被告就無法牽伊的手，但被告還摸伊的臀部
      很多次，伊想如進電影院看電影，被告就會專心看電影，
      但一進電影院，被告就整個身體靠近伊，且一直摟伊的手
      、肩膀，伊忍耐著，被告很令人厭惡，後來伊才自其他網
      友處得知pova就是被告等語（警卷第6 至10頁、97年度偵
      字第23587 號卷第11至12頁、原審易字卷一第21至28頁）
      ，而告訴人於本案發生之前與被告僅為單純之網友，素未
      謀面，彼此間亦無何仇恨糾紛乙節，除據告訴人證述在卷
      外（見警卷第7 頁），亦為被告所自承（見警卷第2 頁反
      面），衡情，告訴人於本案發生之前既與被告無何仇隙，
      自無甘冒誣告、偽證罪處罰之風險誣指被告。參以被告於
      警詢時供承：伊與告訴人是在PT T網站上認識的普通網友
      ，交談不到10次，伊是使用pova之帳號與告訴人交談，案
      發當天伊母親陪伊從臺北下來高雄，伊就打電話給告訴人
      約見面，告訴人騎機車來，伊騎告訴人的機車載告訴人去
      夢時代，在停紅燈時，伊右手掌放下時有碰到告訴人右大
      腿約10秒，後來在夢時代逛街時有碰觸到告訴人的手及肩
      膀等語（見警卷第1 至5 頁）；復於偵訊中供稱：伊騎機
      車時有摸告訴人大腿靠近膝蓋處，在夢時代是摸告訴人的
      手及肩膀，腰跟臀部可能是不經意有摸到等語（見前開偵
      卷第6 頁）；於原審審理時則稱：告訴人用言語制止伊只
      有1 次等語（見原審易字卷一第28頁），故就被告騎機車
      搭載告訴人時有以手摸告訴人大腿、被告與告訴人在夢時
      代逛街時，被告有以手碰觸告訴人之手、肩膀及臀部等節
      ，被告此部分所述核與告訴人前開指證之情節大致相符，
      已徵告訴人指述被告有上開撫摸告訴人大腿及臀部之行為
      ，且告訴人曾制止被告等節為真。準此，被告與告訴人於
      案發當天為初次見面，應甚為陌生，被告於騎乘機車第一
      次碰觸告訴人大腿時，告訴人既已將手放在大腿上阻擋被
      告，後更以言語質問被告之作為，顯已傳達拒絕、排斥被
      告觸碰、撫摸之意，然被告仍持續於停等紅燈之際撫摸告
      訴人之左大腿外側，更於抵達夢時代後，以手碰觸告訴人
      之臀部，其藉此方式性騷擾告訴人之意圖至為顯明。觀被
      告於2 人相處間，不斷以肢體碰觸告訴人，在在顯示其有
      性騷擾告訴人之意圖，是被告辯稱是停車休息時不經意碰
      觸到告訴人之大腿云云，應屬卸責之詞。
（二）告訴人於本件案發後，將其遭受被告性騷擾之情節發表於
      PTT 網站上，引發同網站網友之討論，並有其他網友表示
      亦曾遭被告吃豆腐等情，業據告訴人陳述在卷（見警卷第
      8 至9 頁、原審易字卷一第24頁），復有告訴人及被告提
      出之自PTT 網站列印之文章數份在卷可稽（見警卷第11至
      16頁、原審易字卷一第47至127 頁、外放牛皮紙袋之電腦
      列印文章），堪可認定。而告訴人於案發後4 個月後即97
      年6 月27日始在家人陪同下向高雄市政府警察局婦幼警察
      隊報案乙節，業據告訴人於原審審理中證稱：伊於案發後
      本想算了，但被告後來卻再以pova帳號與伊聯絡，詢問伊
      為何不繼續與被告聯絡，伊不堪其擾才決定提告，且伊發
      現網路上也有其他人表示發生與伊類似的情況，有一個人
      自稱與被告有一定之熟識度，並稱要蒐集其他被害人的資
      料後，再一起提告，所以伊才會拖比較久等語（見原審易
      字卷一第23至24頁），核與上開告訴人所提出之PTT 網站
      列印資料內容相符，是告訴人於案發4 月後始提出告訴，
      亦難認與常情不符，被告認告訴人係遭網友批評面子掛不
      住才提告云云，應屬一己之臆測，並無足信。
五、綜上所述，原審判決已就認定被告犯罪事實之依據及證據取
    捨之理由，詳為論述，並就被告意圖性騷擾，乘人不及抗拒
    而為觸摸其其臀部及大腿之身體隱私處行為之犯行，說明量
    處被告拘役40日之理由，本院復綜觀全卷認原審認事用法俱
    無違誤，量刑尚稱允當，而被告上訴理由，既未就原審判決
    有何採證認事、用法或量刑等足以影響原審判決本旨之不當
    或違法，而為具體指摘，自難採信，綜此揆諸首揭規定，其
    上訴自屬不合法律上之程式，應予駁回，並不經言詞辯論為
    之。
據上論斷，應依刑事訴訟法第367條前段、第372條判決如主文。
中    華    民    國    98    年    10    月    2    日
              刑事第六庭    審判長法  官  王憲義
                                  法  官  邱永貴
                                  法  官  簡志瑩
以上正本證明與原本無異。
不得再上訴。
中    華    民    國    98    年    10    月    2    日
                                  書記官  吳新貞


司法院資訊處製作；財團法人民間司法改革基金會備份。
